臺灣板橋地方法院刑事判決　　　　　　　　　　　　　九十三年度易字第八七六號
　　公　訴　人　臺灣板橋地方法院檢察署檢察官
　　被　　　告　乙○○
右列被告因背信案件，經檢察官提起公訴（九十三年度偵字第九八七六號），本院判
決如左：
    主  文
乙○○為他人處理事務，意圖為自己及第三人不法之利益及損害本人之利益，而為違
背其任務之行為，致生損害於本人之財產，處有期徒刑陸月，如易科罰金，以參佰元
折算壹日。
    事  實
一、乙○○為金陞電子有限公司（於民國八十八年十二月二十二日設立登記，以下簡
    稱金陞公司，登記負責人為乙○○之母紀廖時珠）之股東及實際負責人，嗣於九
　　十年十二月七日經意特電子股份有限公司（下稱意特公司，於九十年十二月十四
　  日設立登記）發起人會議投票選為意特公司之董事長，其受意特公司全體股東之
    委託，綜理該公司相關業務，有維護意特公司資產、利益之義務，係為意特公司
　　處理事務之人，其竟意圖為自己及金陞公司之不法利益及損害意特公司之利益，
    於九十一年三月二十一日，在意特公司位於台北縣中和市○○路一五○號十三樓
    之一辦公室內，於其代表金陞公司向台灣歐力士股份有限公司（下稱歐力士公司
    ）以ＣＭＴ生產線之機器設定附條件買賣之方式（契約號碼000000000
    00000）借款新臺幣（下同）七百五十六萬元時，未經意特公司股東同意，
    以其所持有之意特公司作為一般申請用水、電話等事項之方形便章及其本人印章
    ，在該附條件買賣契約書之買方連帶債務人欄內及在供借款擔保之面額七百五十
    六萬元本票之共同發票人欄內，蓋用上開意特公司之方形便章及其本人之印章，
    而將意特公司與金陞公司、乙○○、紀廖時珠及劉雪梅（乙○○之妻）共同作為
    買方連帶債務人及共同發票人，而交付予歐力士公司，使意特公司擔負連帶債務
    及共同發票人之責任。嗣金陞公司、乙○○等人均無資力清償上述借款，歐力士
    公司遂於九十一年十一月間持上開本票向臺灣臺北地方法院聲請准許本票強制執
    行裁定，並經該法院於九十一年十一月二十二日以九十一年票字第四九八九七號
    裁定准予強制執行確定，復經歐力士公司向本院聲請對意特公司之財產予以假扣
    押，且經本院於九十一年十二月十三日以九十二年度裁全宿字第九七○四號裁定
    歐力士公司得對意特公司之財產，在六百零四萬八千元之範圍內予以假扣押，並
    經本院於同年月二十七日下午三時五分許，在台北縣中和市○○路七○○號八樓
    之八，在六百零四萬八千元之範圍內對意特公司之財產執行假扣押，而致生損害
    於意特公司。
二、案經意特公司訴請台灣板橋地方法院檢察署檢察官偵查起訴。
    理  由
一、訊據被告乙○○坦承其為金陞公司之股東暨實際負責人、告訴人意特公司之董事
    長及有於右揭時、地，在上開附條件買賣契約書之買方連帶債務人欄內及在供借
    款擔保之面額七百五十六萬元本票之共同發票人欄內，蓋用告訴人公司之方形便
    章及其本人之印章，事後因無法償還借款，使告訴人公司之財產遭歐力士公司持
    本票裁定予以執強制行等情事，惟矢口否認有右揭背信犯行，辯稱：我是以金陞
    公司之設備及支票，及我家的不動產向歐力士公司借錢，我以為這樣就足夠供擔
    保，並超出很多，當天蓋章是在意特公司辦公室，是歐力士公司知道我是意特公
    司之負責人，所以要我以意特公司之名義蓋章，我沒有想那麼多就蓋了意特公司
    的章，我認為我不是拿意特公司的財產去借錢，我當時的想法不是以意特公司借
    錢，而扣押的機器，是我賣給意特公司的，意特公司還沒有支付貨款，所以扣押
    的還是我的財產，對意特公司也沒有造成損失，我沒有背信的意思云云。經查：
  (一)被告上開自白部分，核與告訴人公司所提出之告訴狀內容相符，並有金陞公司變
    更登記事項卡、意特公司之公司章程、意特公司九十年十二月七日之發起人會議
    事錄、意特公司設立登記表、被告與歐力士公司於九十一年三月二十一日所簽訂
    之附條件買賣契約書（契約號碼00000000000000）、面額七百五
    十六萬元之本票、經濟部工業局動產擔保交易（附條件買賣）登記證明書、台灣
    台北地方法院九十一年度票字第四九八九七號民事裁定、本院九十一年度裁全宿
    字第九七○四號民事裁定、本院九十一年度民執全宿字第四三一二號假扣押事件
    之九十一年十二月二十七日假扣押執行筆錄等資料在卷足憑，自堪信被告上開自
    白部分與事實相符。
  (二)被告雖否認有背信之犯意，惟被告於本院審理時供認：「如果意特公司其他股東
    知道這張本票以意特公司名義當共同發票人，我認為其他股東不會同意」等語，
    是認被告應明知其以告訴人公司為連帶債務人及共同發票人會造成告訴人公司受
    有損害，況被告為告訴人公司之負責人，前亦有經營金陞公司之實務經驗，被告
    對於公司擔任連帶債務人及共同發票人之法律效果，應知之甚明，且金陞公司及
    被告因告訴人公司擔任連帶債務人、共同發票人而獲有借款擔保之保證利益，足
    認被告有意圖為自己及金陞公司之不法利益及損害告訴人公司利益之犯意。另被
    告辯稱：扣押的機器，是我賣給意特公司的，但意特公司還沒有支付貨款，所以
    扣押的還是我的財產，對意特公司也沒有造成損失云云部分，然此為告訴代理人
    所否認，且被告並未提出積極證據以供查證，況告訴人公司因被告上開行為係負
    擔連帶債務及共同發票之責任，需對全部債務負全部清償責任，不因被告主張扣
    押之機器非告訴人公司所有而得解免清償債務之責任，即如債權人歐力士公司對
    告訴人公司之財產強制執行之所得仍不足以清償全部債務時，歐力士公司仍可對
    告訴人公司其他之財產予以強制執行，告訴人公司之財產受有損害甚為明確，被
    告辯稱意特公司並未受有損害云云，顯屬無據。
  (三)綜上所述，被告既係告訴人公司董事長，負有受全體股東委託以維護公司財產之
    義務，詎被告竟未經告訴人公司其他股東之同意，恣將告訴人公司作為金陞公司
    向歐力士公司借款之連帶保證人及共同發票人，致告訴人公司受有財產上之損失
    ，被告所為實屬於違背其任務之行為，其前開所辯，實屬卸飾之詞，殊無可採，
    本件事證明確，被告背信犯行洵堪認定。
  (四)本件告訴代理人聲請傳訊證人即歐力士公司職員甲○○，以證明其有無向被告說
    明以意特公司負責人簽發本票之法律要件及效果，惟本件事證明確，已如前述，
    自無再傳訊證人甲○○之必要，附此敘明。
二、查被告為告訴人公司處理事務，意圖為自己及第三人不法之利益及損害告訴人公
    司之利益，而為違背其任務之行為，致生損害於告訴人公司之財產，核其所為，
    係犯刑法第三百四十二條第一項之背信罪。本件檢察官起訴書之事實雖未論及被
    告在上開附條件買賣契約書之買方連帶債務人欄內蓋用告訴人公司之方形便章而
    使告訴人公司為買方連帶債務人之部分，惟此部份與前開論罪科刑部分，有實質
    上一罪之關係，本院自得依法審究，附此敘明。爰審酌被告利用擔任告訴人公司
    董事長之機會，違反告訴人公司之所託，致生損害於告訴人公司，應予非難，暨
    其犯罪之動機、目的、手段及告訴人意特公司所受損害等一切情狀，量處如主文
    所示之刑，並諭知易科罰金之折算標準。
據上論斷，應依刑事訴訟法第二百九十九條第一項前段，刑法第三百四十二條第一項
、第四十一條第一項前段，罰金罰鍰提高標準條例第一條前段、第二條，判決如主文
。
本案經檢察官張慶林到庭執行職務。
中　　　華　　　民　　　國　　九十三　　年　　 十二 　　月　　　六　　　日
                              臺灣板橋地方法院刑事第十二庭
                                  審判長法  官  樊季康
                                        法  官  劉元斐
                                        法  官  陳明珠
右正本證明與原本無異。
如不服本判決，應於判決送達後十日內，向本院提出上訴狀。
                                        書記官  陳慧儷
中　　　華　　　民　　　國　　九十三　　年　　 十二 　　月　　　六　　　日
附錄本案論罪科刑法條全文
刑法第三百四十二條
為他人處理事務，意圖為自己或第三人不法之利益或損害本人之利益，而為違背其任
務之行為，致生損害於本人之財產或其他利益者，處五年以下有期徒刑、拘役或科或
併科一千元以下罰金。
前項之未遂犯，罰之。
